【裁判字號】    98,交聲,84
【裁判日期】    980430
【裁判案由】    聲明異議
【裁判全文】
臺灣嘉義地方法院交通事件裁定          98年度交聲字第84號
原處分機關  交通部公路總局嘉義區監理所嘉義市監理站
異  議  人  甲○○
即受處分人
上列異議人即受處分人因違反道路交通管理處罰條例案件，對於
原處分機關即交通部公路總局嘉義區監理所嘉義市監理站中華民
國98年2月16日所為之處分（嘉監義裁字第裁76-C00000000號裁
決書）聲明異議，本院裁定如下：
    主  文
原處分撤銷。
甲○○不罰。
    理  由
一、按汽車駕駛人，行經有燈光號誌管制之交岔路口闖紅燈者，
    處新臺幣（下同）1,800元以上5,400元以下罰鍰；並記違規
    點數3點，道路交通管理處罰條例第53條第1項及第63條第1
    項第3款分別定有明文。
二、原處分意旨略以：異議人即受處分人（下稱異議人）甲○○
    於民國98年1月7日16時57分許，騎乘6666-HW號自用一般小
    客車，行經板橋市○○路與龍泉街有燈光號誌管制之交岔路
    口時闖越紅燈。原舉發機關臺北縣政府警察局海山分局新海
    派出所（下稱原舉發機關）警員因認異議人有闖越紅燈之違
    規事實，而填製北縣警交大字第C00000000號舉發違反道路
    交通管理事件通知單舉發，嗣異議人於到案日期前向原處分
    機關即交通部公路總局嘉義區監理所嘉義市監理站（下稱原
    處分機關）申訴，經原處分機關調查結果仍認異議人有上開
    違規行為，乃依道路交通管理處罰條例第53條第1項及第63
    條第1項第3款之規定，於98年2月16日以嘉監義裁字第裁
    76-C00000000號裁決書，據以裁處異議人罰鍰新臺幣2,700
    元，並記違規點數3點。
三、聲明異議意旨：異議人在98年1月7日駕駛車號6666-HW號車
    行駛於台北縣板橋市○○街與英士路口，當時號誌為紅燈，
    異議人在停止線上停了大概20秒，變綠燈再通行，沒有闖紅
    燈，通過該路口就被攔停開單，異議人不服取締拒簽紅單，
    舉發單位應該要有比較具體的證明，照片或調閱路口監視器
    ，為此原處分機關所為之處分顯有錯誤，請鈞院撤銷原處分
    等語。
四、經查：
（一）按法院受理交通事件，準用刑事訴訟法之規定，其處理辦
      法，由司法院會同行政院定之，道路交通管理處罰條例第
      89條定有明文。又犯罪事實應依證據認定之，無證據不得
      認定犯罪事實，刑事訴訟法第154條第2項亦有明定。又按
      交通法庭認為聲明異議有理由或聲明異議雖無理由而原處
      分不當或違法者，應以裁定將原處分經聲明異議部分撤銷
      ，並自為裁定，乃道路交通案件處理辦法第20條本文所明
      定。
（二）本件原處分機關認異議人涉有前揭闖紅燈之違規行為，無
      非係以原舉發機關所填製舉發違反道路交通管理事件通知
      單及臺北縣政府警察局海山分局98年2月11日北縣警海交
      裁字第0980003564號函為其論據。惟查：本院傳訊舉發
      本件異議人交通違規之警員乙○○到庭結證稱：「（問：
      對於該舉發單是否為你開立的？）對，這張是我開的。（
      問：對於違規時間為98年1月7日16時57分，當天該時段你
      在執行何勤務？執行重點為何？）（庭呈翻拍照片資料附
      卷，見本院卷第18頁至第20頁）當天我是在執行交通稽查
      的勤務，是取締交通違規事件，事後我有去本件舉發的路
      口拍攝相片，我是在相同的時間去拍攝的，這段時間號誌
      燈都是有正常運作。（問：請詳述當天舉發的情形？提示
      舉發相片）當天異議人開車從臺北縣板橋市○○路往新海
      路方向行駛，經過台北縣板橋市○○街與英士路口的交岔
      路口時闖紅燈，當時我是騎著巡邏車，我人是在龍泉街口
      發現異議人違規，之後我就鳴警笛騎機車去攔下異議人，
      攔下後我就告知異議人違規事由，就開舉發單。（問：異
      議人當時有何反應？）我不記得了，但被我攔下的人大部
      分都說沒有闖紅燈。」等語，然經到場之異議人質以：「
      對於證人所言他是騎乘機車攔下我是不對的，當時警察是
      站在與我同方向過交叉路口後的轉彎處那邊，所以我一過
      交叉路口時他就攔下我，當時他已經先攔下一部機車在開
      單。」，警員乙○○回想後證稱：「我不太記得當時舉發
      的情況，因為我每天開舉發單的量很大，所以我已經記不
      起來。（問：對於剛才的回答是否按照你平常取締違規的
      情況回答？）對，這個地點通常我都是騎機車攔查的動作
      ，但我很少站著作攔查的動作。」等語，是警員乙○○原
      來證稱異議人有交通違規事實已屬可疑，其有瑕疵之證詞
      已難據以為異議人有本件交通違規之證據，又經本院詢問
      警員乙○○以舉發異議人違規之路口是否設有路口監視器
      可供查閱，經警員乙○○答以：「該路沒有監視器，可能
      要到今年的7、8月才會裝設。」，即查無其他積極證據可
      資認定異議人有本件交通違規情事，揆諸前揭法條規定及
      說明，自不能認定異議人有本件交通違規事實。
五、綜上，原處分機關認異議人有上開違規行為，而依道路交通
    管理處罰條例第53條第1項、第63條第1項第3款之規定，裁
    處異議人2,700元並記違規點數3點，即難認允當。本件異議
    人之異議為有理由，爰將原處分撤銷，並自為異議人不罰之
    裁定。
六、據上論斷，應依道路交通管理處罰條例第87條第2項、道路
    交通案件處理辦法第20條本文，裁定如主文。
中    華    民    國    98    年    4    月    30     日
                  交通法庭法  官  劉瓊雯
上列正本證明與原本無異。
如不服本裁定，應於裁定送達後5日內向本院提出抗告狀（應附
繕本）。
中    華    民    國    98    年    4    月    30     日
                          書記官  劉美娟


司法院資訊處製作；財團法人民間司法改革基金會備份。
